【裁判字號】    88,簡上,436
【裁判日期】    890119
【裁判案由】    返還貨款
【裁判全文】
臺灣臺北地方法院民事判決  八十八年度簡上字第四三六號
    上  訴  人  鴻錦興展業股份有限公司
    法定代理人  丙○○
    訴訟代理人  甲○○
    被上訴人    乙○○
                丁○○
                戊○○
右當事人間請求返還貨款事件，上訴人對於中華民國八十八年四月三十日本院臺北簡
易庭八十八年度北簡字第一八五一號第一審判決提起上訴，本院判決如左：
    主  文
上訴人不服原審判決而上訴部分及本判決主文第二項以外之擴張訴之聲明部分，均駁
回。
上訴人擴張訴之聲明新台幣壹萬陸仟陸佰肆拾伍元部分，被上訴人應連帶給付新台幣
仟陸佰肆拾伍元，其中新台幣仟佰玖拾伍元部分自民國八十八年八月十七日起
，新台幣貳佰伍拾元部分自民國八十八年十月六日起，均自清償日止，按年息百分之
五計算之利息。
第二審訴訟費用由被上訴人負擔十分之一，餘由上訴人負擔。
    事  實
甲、上訴人方面：
一、聲明：
（一）原判決關於駁回上訴人在第一審其餘之訴及該部分假執行之聲請暨命負擔訴訟
      費用部分之裁判均廢棄。
（二）右廢棄部分，被上訴人應再連帶給付上訴人新台幣（下同）一萬六千三百九十
      五元，及自民國八十八年一月二十日起至清償日止按年息百分之五計算之利息
      （對原審判決不服而上訴部分）。
（三）被上訴人應連帶給付上訴人一萬六千六百四十五元及自八十八年一月二十日起
      至清償日止按年息百分之五計算之利息（擴張應受判決事項之聲明部分）。
（四）陳明願供擔保請准宣告假執行。
二、陳述：除與原審判決書所載相同者茲予引用外，補稱：關於被上訴人乙○○八十
    七年八、九、十月之薪資，應由貨款內抵扣部分無意見，但擴張聲明一萬六千六
    百四十五元，包括一萬三千元退貨未回、被上訴人乙○○向林文雄收取之貨款應
    為四千三百九十五元，但乙○○少報三千三百九十五元，且另有正仁中西藥局之
    貨款二百五十元。但因上訴人之訴訟代理人於原審記載錯誤，僅請求十四萬零二
    百七十四元，故擴張應受判決事項之聲明一萬六千六百四十五元。而上開退貨未
    回部分，亦經上訴人向三家藥廠查證，貨物確經退回，但並未收到被上訴人乙○○退回之貨，至被上訴人所言曾寄回之貨品，並未包括安泰藥局之退貨。又業務
    日報表上是公司會計所製作，不知為何會有入帳之資料，但確實並無繳付之事實
    。
三、證據：除援用第一審所提證據外，補提臺灣嘉義地方法院八十八年度易字第二○
    七號刑事判決、貨款計算書為證。
乙、被上訴人方面：
一、被上訴人乙○○、丁○○部分：被上訴人乙○○、丁○○未於言詞辯論期日到場
    ，據其以前到場所為之聲明及陳述如左：
（一）聲明：駁回上訴。
（二）陳述：除與原審判決書所載相同者茲予引用外，補稱：原審判決被上訴人應給
      付之金額已於判決後清償。至於英元藥局貨款二千四百元及高誠藥局貨款一千
      六百二十元業已返還上訴人，惟因被上訴人記憶有誤，故於原審並未爭執，且
      上訴人所傳給被上訴人之文件，亦有載明前開貨款已分別於八十七年八月十五
      日、同年月十六日入帳。又安泰藥局之退貨亦於八十七年十月三日經由中連貨
      運嘉義站寄出，並於八十七年十月六日由丙○○簽收。另被上訴人丁○○則就
      短報林文雄貨款三千三百九十五元及正仁中西藥局貨款二百五十元部分表示不
      爭執。
（三）證據：除援用原審所提之證據外，補提郵政劃撥儲金存款收據、業務日報表、
      繳款明細表為證。
二、被上訴人戊○○部分：
    被上訴人戊○○未於言詞辯論期日到場，亦未提出書狀作何聲明或陳述。
丙、本院依職權訊問證人陳悅真、丙○○。
    理  由
甲、程序部分：
一、按訴之變更、追加或提起反訴，非經他造同意，不得為之。但第二百五十六條第
    二款至第四款情形，不在此限；又上開規定於簡易事件之上訴程序亦準用之，民
    事訴訟法第四百四十六條第一項前段、第四百三十六條之一第三項分別定有明文
    。本件上訴人於原審起訴時，係依僱傭契約及連帶保證之法律關係請求被上訴人
    連帶給付十四萬零二百七十四元及自起訴狀繕本送達之翌日即八十八年一月二十
    日起至清償日止，按年息百分之五計算之利息，嗣於第二審仍依相同之訴訟標的
    擴張請求被上訴人應再連帶給付一萬六千六百四十五元及自八十八年一月二十日
    起至清償日止按年息百分之五計算之利息，揆諸首開規定，其擴張部分自不受民
    事訴訟法第四百四十六條第一項前段之限制。因此，上訴人此項擴張起訴狀應受
    判決事項之聲明，應予准許，合先敘明。
二、本件被上訴人未於言詞辯論期日到場，核無民事訴訟法第三百八十六條各款所列
    情形，爰依原告之聲請，由其一造辯論而為判決。
乙、得心證之理由：
一、本件上訴人於原審起訴主張：被上訴人乙○○自八十七年六月十二日起任職於上
    訴人公司，負責收取上訴人在雲林、嘉義地區之貨款，並應依僱傭契約將其為上
    訴人收取之貨款十四萬零二百七十四元交還上訴人，詎被上訴人乙○○卻違約遲
    不交還，經催告後雖簽發本票八紙寄交上訴人，並表示待各紙本票到期後上訴人
    可逐一提示請求付款，以代貨款之交還，惟迄未獲清償。其餘被上訴人丁○○與
    戊○○分別與上訴人締結保証契約，就被上訴人乙○○因僱傭契約對上訴人所負
    之一切債務負連帶保証責任等情，為此依僱傭契約及連帶保證之法律關係求為被
    上訴人連帶給付上訴人十四萬零二百七十四元及自起訴狀繕本送達之翌日起至清
    償日止，按年息百分之五計算之利息（上開請求中，十萬一千九百四十四元及其
    利息部分，經原審判命被上訴人給付，未據被上訴人上訴聲明不服，已告確定）
    。上訴人並於第二審擴張訴之聲明，請求被上訴人應再連帶給付上訴人一萬六千
    六百四十五元及自八十八年一月二十日起至清償日止按年息百分之五計算之利息
    等情。被上訴人乙○○、丁○○則以：上訴人於原審請求之金額應扣除八十七年
    八、九、十月份之薪水，且原審判命被上訴人應給付之金額，被上訴人業已清償
    ；至於英元藥局貨款二千四百元及高誠藥局貨款一千六百二十元業已返還上訴人
    ，惟因被上訴人記憶有誤，故於原審並未爭執，且上訴人所傳給被上訴人之文件
    ，亦已載明前開貨款已分別於八十七年八月十五日、同年月十六日入帳。另安泰
    藥局之退貨亦於八十七年十月三日經由中連貨運嘉義站寄出，並於八十七年十月
    六日由丙○○簽收等語置辯。
二、本件上訴人主張被上訴人乙○○未依僱傭契約交回貨款十四萬三千九百十九元（
    原審起訴求之金額一四○二七四元＋林文雄三三九五元＋正仁中西藥局二五○元
    ）之事實，業據其提出僱傭契約書、被告未還款明細表、業務日報表、繳款明細
    表、薪資明細表、保證書、存證信函、本票、郵政國內匯款執據、上訴人優良切
    口合約明細表、上訴人優良協力往來明細表、離職申請證明書、臺灣嘉義地方法
    院八十八年度易字第二○七號刑事判決為證，復為被上訴人所不爭執，堪信為真
    。又前開貨款應扣除上訴人尚未給付被上訴人乙○○八十七年八、九、十月份之
    薪水共計三萬八千三百三十元，故尚餘貨款十萬五千五百八十九元迄未清償之事
    實，亦為兩造所不爭，自堪認為真實。是本院應審酌者厥為上訴人於第二審擴張
    應受判決事項之聲明一萬三千元（擴張聲明一六六四五元－不爭執部分三六四五
    元）部分，是否為被上訴人乙○○應繳回之貨款？
三、按因可歸責於債務人之事由，致給付不能者，債權人得請求賠償損害，民法第二
    百二十六條第一項固定有明文。惟民法上所謂給付不能，係指依社會概念其給付
    已屬不能者而言，且於債之關係發生後給付不能者，無論其不能之事由如何，債
    權人均不得請求債務人為原定之給付（最高法院三十一年上字第三九一號判例可
    資參照），因之，倘原定之給付並非給付不能，尚不能直接依首開規定請求損害
    賠償。經查，上訴人與被上訴人乙○○所訂立之僱傭契約，係約定被上訴人乙○○負責收取之貨款應交還上訴人，且於客戶要求退貨，致未收取到貨款之情況下
    ，應將所退回之藥品交還上訴人。上訴人復自承：前開請求數額一萬三千元部分
    均是客戶之退貨，其已向客戶查證過，貨物確經退回，但被上訴人乙○○卻未將
    上開貨品退還上訴人，其中包括安泰藥局退回價值九千六百元及其他藥局退回價
    值三千四百元之藥品等情。則依前揭說明，被上訴人乙○○即應將客戶退回之貨
    品交還上訴人，而上訴人亦只能請求被上訴人交還退回之貨物，除非該貨物已因
    滅失而陷於給付不能，上訴人始得依民法第二百二十六條第一項之規定請求損害
    賠償，尚不得於該貨物是否陷於給付不能尚未明瞭之情況下，即直接請求被上訴
    人乙○○給付未退回貨物之價值即一萬三千元；且縱退回之貨物已陷於給付不能
    ，僅係上訴人能否依前揭條文規定或依侵權行為之法律關係另訴請求損害賠償之
    問題，尚不得於本件訴訟逕依僱傭契約（契約並未明文約定退貨之情形應如何求
    償）請求被上訴人乙○○給付上開藥品之貨款。是上訴人依兩造之約定請求被上
    訴人應連帶給付上開退貨之貨款，洵無理由。
四、綜上所述，上訴人依兩造之約定於原審請求被上訴人連帶給付貨款十四萬零二百
    七十四元及其遲延利息部分，於扣除上訴人尚未給付被上訴人乙○○八十七年八
    、九、十月份之薪水三萬八千三百三十元後，所餘十萬一千九百四十四元及其遲
    延利息之部分為有理由，應予准許，逾此部分之請求為無理由，應予駁回。原審
    就不應准許之部分為上訴人敗訴之判決及駁回其假執行之聲請，並無不合，上訴
    意旨指摘原判決不當，求予廢棄改判，為無理由，應駁回其上訴。至上訴人擴張
    應受判決事項之聲明一萬六千六百四十五元及其遲延利息部分，就三千六百四十
    五元及其遲延利息部分（其中之三千三百九十五元，自上訴人於本院八十八年八
    月十六日準備程序時擴張應受判決事項之聲明之翌日即八十八年八月十七日起，
    另二百五十元部分，自上訴人於八十八年十月五日本院準備程序時擴張應受判決
    事項之聲明之翌日即八十八年十月六日起，均至清償日止，按年息百分之五計算
    之利息）為有理由，應予准許，逾此部分之請求，均無理由，應予駁回。
五、按對於簡易訴訟程序之第二審裁判，其上訴利益逾第四百六十六條所定之額數者
    ，當事人僅得以其適用法規顯有錯誤為理由，逕向最高法院提起上訴或抗告；對
    於財產權上訴之第二審判決，如因上訴所得受之利益不逾新台幣六十萬元者，不
    得上訴；前二項所定數額，司法院得因情勢需要，以命令減至新台幣三十萬元，
    或增至一百萬元。民事訴訟法第四百三十六條之二第一項、第四百四十六條第一
    項、第三項分別定有明文。而前開所定上訴第三審之利益額數，業已提高為九十
    萬元，並於八十八年十月十五日起實施，亦有司法院八十八年九月三十日（八八
    ）院台廳民一字第二五四九三號號函附卷可稽。查本件上訴人之上訴利益並未超
    過九十萬元，揆諸前揭說明，業已不能上訴，本判決於宣示後即已告確定，從而
    並無假執行之必要，上訴人仍就其請求之部分聲請宣告假執行，顯有誤會，併此
    敘明。
六、因本案事證已臻明確，兩造其餘主張陳述及所提之證據，均毋庸再予審酌，附此
    敘明。
七、據上論結，本件上訴為無理由，上訴人之追加之訴為一部有理由、一部無理由，
    依民事訴訟法第三百八十五條第一項前段、第四百三十六條之一第三項、第四百
    四十九條第一項、第四百五十條、第七十九條但書，判決如主文。
中      華      民      國    八十九    年      一      月     十九     日
                                            民事第五庭審判長法官  林瑞斌
                                                            法官  林麗玲
                                                            法官  林秀圓
右為正本係照原本作成
如對本判決上訴，須於判決送達後廿日內向本院提出上訴狀
中      華      民      國    八十九    年      一      月     十九     日
                                                      法院書記官  林蓮女


司法院資訊處製作；財團法人民間司法改革基金會備份。
